【裁判字號】    89,易,2858
【裁判日期】    891027
【裁判案由】    贓物
【裁判全文】
臺灣臺中地方法院刑事判決                        八十九年度易字第二八五八號
    公  訴  人  台灣台中地方法院檢察署檢察官
    被      告  乙○○
右列被告因贓物案件，經檢察官提起公訴（八十九年度偵字第一二四六七號），本院
判決如左：
    主  文
乙○○無罪。
    理  由
一、公訴意旨略以：被告乙○○於民國（下同）八十九年六月底某日，明知不詳姓名
    年籍綽號「董仔」之男子所讓售交付之懸掛偽造車牌七Ｆ─○五八九號，引擎號
    碼為ＡＡ─ＡＮ○六三四四號，「雅哥」自用小客車係來源不明之贓物（該車係
    丙○○所有，原車牌號碼為Ｔ二─○一一九號，甫於同年五月二十九日晚間十一
    時許，在桃園縣楊梅鎮○○○路二六五巷二弄失竊），在未取得合法證件及過戶
    移轉之情況下，仍以新台幣（下同）二十萬元之低價故買，供己駕駛，嗣於八十
    九年七月二十日為警查獲，並扣得上開偽造車牌二面等語，因認被告涉有刑法第
    三百四十九條第二項故買贓物罪嫌。
二、按犯罪事實應依證據認定之，無證據不得推定其犯罪事實，刑事訴訟法第一百五
    十四條定有明文。又所謂認定犯罪事實之證據，係指足以認定被告確有犯罪行為
    之積極證據而言，該項證據自須適合於被告犯罪事實之認定，始得採為斷罪資料
    ，最高法院二十九上字第三一○五號著有判例。本件公訴人認被告乙○○涉有故
    買贓物罪嫌，無非以被告乙○○購買車輛未向車行、車商等營業單位承購，卻向
    無法聯繫之不詳姓名年籍綽號「董仔」之男子購買，既無合法來源證明，亦未辦
    理過戶，竟以二十萬之低價購得該車，暨被害人丙○○之指述及偽造之車牌二面
    為論據。訊據被告乙○○固坦承：伊於八十九年六月底某日，在台中市○○路與
    大雅路口，向年籍姓名不詳綽號「董仔」之成年男子購買上開自小客車，然堅詞
    否認有為任何故買贓物之犯行，辯稱：「董仔」當時將該車牌號碼之汽車行車執
    照及車鑰匙等交給伊，所以伊不知道該車是贓車，才會買這部車等語。經查：
（一）被告於偵查中及本院審理時均稱：伊係以四十萬元之代價購買上開自小客車，
      買該車時其上即懸掛七Ｆ─○五八九號車牌，交車時先付二十萬元，約定待過
      戶後再給尾款二十萬元。是被告係以四十萬元之代價買該自小客車，係因尚未
      過戶，致未給付尾款二十萬元，並非以二十萬元之低價購買該車；另參諸卷附
      之車籍查詢認可資科，該車所懸掛車牌號碼七Ｆ─○五八九號自小客車，係西
      元一九九九年出廠，新車市價約七十餘萬元，一年折舊計算後，約值市價四十
      餘萬元，是被告以四十萬元之代價購買該自小客車，價格尚屬相當。
（二）至被告辯稱：伊與「董仔」認識約半年，是朋友介紹認識的，當時伊向「董仔
      」說想買中古車，他說有親戚的車要賣，「董仔」將該車交予伊時，也有交付
      汽車遙控器、鑰匙和汽車行車執照等物，甚至連排擋鎖的鑰匙都有，嗣後伊也
      曾請人幫忙查過，確定這輛車沒有問題，才會買這輛車；和「董仔」間是以行
      動電話聯絡，嗣後因打「董仔」的電話都打不通，所以才未辦理過戶，之後就
      為警查獲等語。經查，被害人丙○○於本院審理時陳稱：「（問：原車牌號碼
      為Ｔ二─○一一九號自小客車是否你所有？）是我的，在八十九年五月二十九
      日失竊，我是在晚上十一時許被偷走，後來我領回車子後，警察有交還我鑰匙
      ，車鎖沒有換，車牌被換掉。被偷的時侯，我那時原本是想下車看一下工地就
      回去開車，所以車子沒有熄火，我車子連鑰匙都一起被偷，車子領回時，還是
      用我原來的鑰匙就可以開，鎖都沒有被換過。」（見本院八十九年九月八日訊
      問筆錄）等語明確。該車之車門鎖、電門鎖既均完好，無遭破壞之痕跡，是自
      該車之外觀而言，實難判斷該車即為贓車；另被告稱當時「董仔」曾交付車牌
      號碼七Ｆ─○五八九號之行車執照一紙給伊等語，亦有卷附之該汽車行車執照
      一紙在卷可憑，使被告信賴該車之來源為合法；又證人甲○○於本院審理時結
      證稱：「（問：被告有無請你幫忙去查這台車是否為贓車？）有，我請朋友在
      賣中古車的人去查，用這個車牌號碼去查，這車牌號碼的車並沒有失竊。」（
      見本院八十九年十月二十七日審理筆錄）等語明確。又徵諸被告係在八十九年
      六月底某日購買該車，於同年七月二十日即為警查獲等情以觀，被告雖不知「
      董仔」之真實姓名及住址，然因「董仔」將上開自小客車交予伊時，有將汽車
      之鑰匙、行車執照等物均交予被告，且被告為謹慎起見，亦曾查詢該車是否為
      失竊汽車，是實難僅以被告不知「董仔」之真實姓名及住址，該車非向車行或
      車商購買，且尚未辦理過戶等情，遽謂被告買受上開自小客車之際，即知上開
      自小客車為贓車。是被告上開所辯，洵非虛應之詞。此外，復查無其他積極證
      據足資證明被告確有何故買贓物之犯行，揆諸前開法條及判例意旨，即應為有
      利於被告之認定，依法應諭知無罪之判決。
據上論斷，應依刑事訴訟法第三百零一條第一項，判決如主文。
中      華      民      國      八十九      年    十    月    二十七    日
                                台灣台中地方法院刑事第二庭
        法  官    劉  麗  瑛
右正本證明與原本無異。
如不服本判決，應於送達後十日內向本院提出上訴狀 （須附繕本） ，上訴於台灣高
法院台中分院。
                                    書記官
中      華      民      國      八十九      年    十    月    二十七    日


司法院資訊處製作；財團法人民間司法改革基金會備份。
